【裁判字號】    97,裁,1270
【裁判日期】    970214
【裁判案由】    有關寺廟事務
【裁判全文】
最  高  行  政  法  院  裁  定
                                     97年度裁字第01270號
上  訴  人  甲○○
被 上訴 人  基隆市政府
代  表  人  乙○○
上列當事人間有關寺廟事務事件，上訴人對於中華民國96年10月
11日臺北高等行政法院95年度訴字第2296號判決，提起上訴，本
院裁定如下：
    主  文
上訴駁回。
上訴審訴訟費用由上訴人負擔。
    理  由
一、按對於高等行政法院判決之上訴，非以其違背法令為理由，
    不得為之，行政訴訟法第242條定有明文。依同法第243條第
    1項規定，判決不適用法規或適用不當者，為違背法令；而
    判決有同條第2項所列各款情形之一者，為當然違背法令。
    是當事人對於高等行政法院判決上訴，如依行政訴訟法第24
    3條第1項規定，以高等行政法院判決有不適用法規或適用不
    當為理由時，其上訴狀或理由書應有具體之指摘，並揭示該
    法規之條項或其內容；若係成文法以外之法則，應揭示該法
    則之旨趣；倘為司法院解釋或本院之判例，則應揭示該判解
    之字號或其內容。如以行政訴訟法第243條第2項所列各款情
    形為理由時，其上訴狀或理由書，應揭示合於該條項各款之
    事實。上訴狀或理由書如未依此項方法表明，或其所表明者
    與上開法條規定不合時，即難認為已對高等行政法院判決之
    違背法令有具體之指摘，其上訴自難認為合法。本件上訴人
    對於高等行政法院判決上訴，係以：上訴人為因行政處分致
    其本身權利或利益直接受損害者，亦為利害關係人，自得依
    法提起行政救濟（參見本院75判字第362號判例），原審所
    援引司法院院字第1164號解釋僅為例示規定，東明寺負責人
    產生方式，顯然影響上訴人是否為東明寺之負責人，對上訴
    人而言，自有直接利害關係，原審不察，自有原判決適用法
    規不當之違法。又被上訴人民國94年11月8日基府民禮貳字
    第0940126893號函，僅說明事件處理經過，未發生法律效果
    ，自非行政處分，且究應以何次函覆視為同一內容之行政處
    分，亦非無疑，原審恝置不論，原判決之認定有適用法規不
    當及不備理由之違法等語，為其理由。經查被上訴人於92年
    12月31日核發東明寺寺廟登記證時，負責人為江榮，產生之
    方式為「選舉」，而依司法院院字第1164號解釋，可對該登
    記不服者，除該寺外僅限於該寺廟住持，建立該廟之私人及
    與該寺廟有關係之教會，而本件既未經東明寺及負責人江榮
    表示不服，從而該登記證自已確定，而上訴人並非上述所列
    之利害關係人，自不得就該登記證所為負責人產生方式為「
    選舉」為不服。而上訴人固曾於94年6月13日向被上訴人以
    陳情方式申請將該負責人產生方式更正為「師徒繼承」，亦
    經被上訴人以94年7月5日基府民禮貳字第0940073425號函復
    ：本件寺廟登記表內負責人產生方式係依原負責人（釋江榮
    ）之意思表示完成，有關負責人之產生方式應以『選舉』為
    宜，而否准上訴人之申請。至上訴人於94年10月27日復向被
    上訴人陳情，亦經被上訴人94年11月8日函復上訴人本件業
    經被上訴人已於94年7月5日函復上訴人在案，該次函與前函
    內容屬同一處分，而被上訴人94年7月5日原處分既仍存在，
    上訴人僅請求撤銷訴願決定，顯無訴訟保護之必要，而東明
    寺寺廟登記證關於負責人產生方式為「選舉」既屬確定，上
    訴人既未經選舉為東明寺之負責人，僅依江榮之遺囑，申請
    原審判命被上訴人將該寺負責人變更為上訴人，亦無理由等
    情，業據原審判決敘明甚詳，上訴人所陳上述理由，無非係
    其主觀之見，及就原審取捨證據、認定事實之職權行使，指
    摘其為不當，並對於原審業己詳為論駁事由再事爭執，泛言
    原審判決有適用法規不當及判決不備理由之違法，而未具體
    表明合於不適用法規、適用法規不當、或行政訴訟法第243
    條第2項所列各款之情形，難認對該判決之如何違背法令已
    有具體之指摘。依首揭說明，應認其上訴為不合法。
二、據上論結，本件上訴為不合法，依行政訴訟法第249條第1項
    前段、第104條、民事訴訟法第95條、第78條，裁定如主文
    。
中    華    民    國    97    年    2     月    14    日
                    最高行政法院第一庭
                        審判長法官  鄭  淑  貞
                              法官  鄭  忠  仁
                              法官  吳  明  鴻
                              法官  鄭  小  康
                              法官  帥  嘉  寶
以  上  正  本  證  明  與  原  本  無  異
中    華    民    國    97    年    2     月    15    日
                              書記官  郭  育  玎


司法院資訊處製作；財團法人民間司法改革基金會備份。
